臺灣高等法院臺南分院刑事判決　　　　　　九十三年度上更(一)字第八三號　　Ｇ
　　　上　訴　人　臺灣嘉義地方法院檢察署檢察官
　　　上　訴　人
　　　即　被　告　甲　○　○
　　　選任辯護人　洪　梅　芬　律師
右上訴人因被告違反毒品危害防制條例案件，不服臺灣嘉義地方法院九十一年度訴字
第一四七號中華民國九十二年七月二十八日第一審判決（起訴案號：臺灣嘉義地方法
院檢察署九十年度偵字第七四四四號），提起上訴，經最高法院第一次發回，本院判
決如左：
      主      文
原判決關於甲○○部分撤銷。
甲○○持有第一級毒品，處有期徒刑壹年貳月。扣案之第一級毒品海洛因貳包（合計
淨重貳拾陸點零貳公克）及第二級毒品甲基安非他命貳包（合計淨重柒點柒柒公克、
驗餘淨重柒點陸貳公克）均沒收銷燬之。
      事      實
一、甲○○自自民國九十年六月間某日起，持有第一級毒品海洛因及第二級毒品安非
    他命，於九十年十一月十二日二十二時三十分許，在嘉義縣布袋鎮華冠保齡球館
    前停車廣場被警查獲，並當場扣得甲○○持有欲交付蔡志強之第一級毒品海洛因
    一包（警秤毛重十九公克）、第二級毒品甲基安非他命一包（警秤毛重一‧八公
    克、實際毛重一‧八二公克、淨重一‧六一公克、驗餘淨重一‧五五公克）、甲
    ○○所有供聯絡運送毒品所用之行動電話手機二支（共有0000000000
    號、0000000000號、0000000000號等三門號），嗣並由甲
    ○○帶同警員至其位於台南縣新營市○○路一０七二號十樓五Ｂ居所，查獲第一
    級毒品海洛因一包（警秤毛重八公克）、第二級甲基安非他命一包（警秤毛重六
    ‧五公克、實際毛重六‧七七公克、淨重六‧一六公克、驗餘淨重六‧０七公克
    ）。
二、案經嘉義縣警察局移送臺灣嘉義地方法院檢察署檢察官偵查起訴。
      理    由
一、訊據被告甲○○．坦承扣案毒品為其持有，而扣案之海洛因二包（鑑驗後淨重二
    六‧０二公克，包裝重一‧五四公克），經送法務部調查局以化學呈色法及氣相
    層析質譜儀分析法鑑驗結果，檢出第一級第六項毒品海洛因成份之事實，有該局
    00000000號鑑定通知書一件在卷可參，另扣案之安非他命二包（合計淨
    重七‧七七公克、鑑驗後淨重七‧六二公克），經送內政部警政署刑事警察局以
    化學呈色法、氣相層析質譜儀分析法及核磁共振分析法鑑驗結果，檢出第二級毒
    品甲基安非他命成分之情，亦有該局九十一年一月三十一日刑鑑一八０六六號鑑
    驗通知書一件附卷可稽，被告犯行明確。
二、核被告所為，係犯毒品危害防法法第十一條第一項  第二項之罪，被告一持有行
    為，觸犯二罪名，為想像上競合，應從一重之持有第一級罪處斷。公訴意旨認被
    告甲○○所為係犯同條項之販賣第一、二級毒品（既遂及未遂）罪，容有誤會，
    起訴法條應予變更。
三、公訴意旨另以：甲○○基於販賣第一級毒品海洛因及第二級毒品甲基安非他命牟
    利之概括犯意，自民國九十年六月間某日起，連續在嘉義縣布袋鎮華冠保齡球館
    前停車廣場、台南縣新營市○○○○道附近某處，將第一級毒品海洛因以七公克
    新台幣（下同）二萬元或十九公克五萬元，及第二級甲基毒品安非他命一‧八公
    克二千元之價格，販賣予蔡志強。嗣於九十年十一月十二日十七時許，蔡志強在
    嘉義縣布袋鎮永安里二六七號前為警查獲其持有海洛因及安非他命，經蔡志強坦
    承有施用第一、二級毒品之犯行，且供出施用之毒品海洛因、安非他命之來源為
    甲○○，並表示願協助警方追查甲○○，蔡志強遂於同日十七時四十分許，以其
    所有之0000000000號行動電話撥打甲○○所有之000000000
    0號行動電話，約定在送至華冠保齡球館交易毒品，嗣經員警駕車帶同蔡志強前
    往約定之華冠保齡球館旁等候，於同日二十二時三十分許，待甲○○駕車搭載殷
    張玉枝（經判決無罪確定）抵達華冠保齡球館前廣場時，警方經蔡志強確認對象
    無誤後，埋伏在該處之警員立即上前逮捕甲○○與殷張玉枝，而使該次交易未完
    成。認被告涉犯毒品危害防制條例第四條第一、二項，第五條第一、二項之販賣
    第一、二級毒品未遂罪等語。
四、訊據被告甲○○堅決否認販賣毒品，辯稱：我和蔡志強一起購買的，是他在前一
    天將錢給我請我幫他去買等語。
五、公訴人認被告涉犯販賣毒品罪嫌，係以被告自白、證人蔡志強證詞、警員王慶達
    、曾東雨證詞及查扣海洛因、安非他命為據。
六、查：
（一）被告甲○○警訊筆錄固有其係販賣第一級毒品海洛因及第二級毒品安非他命予
      蔡志強云云之記載，但查，被告甲○○辯稱警詢筆錄記載內容非本於其自由陳
      述等語，經原審勘驗警詢錄音帶，發現「(1)第二次警訊筆錄與錄音內容相符。
      (2)第一次警訊筆錄，筆錄記載內容雖均有錄音可佐，但：部分錄音內容並未
      記載於筆錄；筆錄製作過程有中斷錄音情形，中斷錄音前後，被告供述情形
      不一，中斷錄音前，部分錄音內容並未記載於筆錄；錄音內容經勘驗記載成
      錄音譯文，被告於警詢時實係供承以每次賺取四千元車資之代價運送毒品等語
      」之事實，有原審勘驗筆錄及原判決錄音譯文附卷可參。據上勘驗結果，本院
      因認：
    (一)本案警詢筆錄關於被告甲○○販賣毒品予蔡志強云云之記載內容，與被告警詢
      時自由陳述之內容不符，自不得作為本案認定事實之依據。
    (二)被告甲○○辯稱受「小隊長」脅迫不承認將予以灌水，始承認販賣毒品云云，
      經原審先後傳訊本案所有出勤承辦警（偵查）員到庭供被告甲○○指認，被告
      甲○○無法指出何人曾出言脅迫，且經原審勘驗前開警局錄音內容，除警員時
      有偵訊態度強硬、語氣不佳之情形外，並無被告所辯「小隊長」脅迫將予以灌
      水云云之情形，惟前開警詢錄音過程既有中斷錄音之情形，且中斷後警詢筆錄
      記載內容與中斷錄音前被告自由意志陳述內容既有不符，則中斷錄音後之警詢
      筆錄記載，自不得採為證據資料。又被告警詢筆錄關於販賣毒品之記載，既經
      本院排除其證據資格，則該部分記載是否有非任意性之情形，即與本案認定事
      實無涉。
    (三)被告甲○○於警詢中經錄音而未記載於筆錄之陳述內容（即中斷錄音前被告陳
      述之內容），經原審勘驗結果，確屬被告自由意志下所陳述，此觀錄音內容被
      告甲○○與員警尚有聊天、對談之過程，並有被告甲○○與其（女性）家屬（
      或朋友）之對話內容即明，被告甲○○此部分陳述，既係本於其自由意志所陳
      述，且經原審勘驗明確，製有勘驗筆錄及錄音譯文，且被告警詢中所陳述（未
      經記載於筆錄而經原審勘驗部分），與被告經檢察官偵訊時所言內容相符，惟
      並無其他佐證可為證明，按被告或共犯之自白，不得作為有罪判決之唯一證據
      ，仍應調查其他必要之證據，以察其是否與事實相符，刑事訴訟法第一百五十
      六條第二項規定甚明，此處僅有被告自白，此外復查無甚他積極證據，證明被
      告確有運送罪嫌（詳後述），自不足為論罪依據。
（二）證人蔡志強於警訊稱：「我的海洛因和安非他命是向綽號李仔之男子購買的。
      」，「我打他的手機0000000000與他聯絡。」，「向他購買十幾次
      海洛因，每次都買五萬元，安非他命向他買過三次，每次買三千元。」，於偵
      查中稱：「向被告買多少次忘了，在九十年六月起陸續向被告安非他命及海洛
      因，先是買海洛因，後來才向他買安非他命二、三次，也曾二者一起購買，地
      點通常在華冠保齡球館邊，有時在新營交流道。」，於原審稱：「九十年夏天
      認識被告，被告先前幫綽號文哥送毒品給我而認識，之後他就自己打電話給我
      。」，「認識他後約半個月，他打電話給我問我要不要海洛因。」「（二次）
      買四萬元海洛因，含支付被告油資共五萬元。」，「約十幾公克。」，「約每
      半個月買一次，每一次約買四萬元。」，「查獲前一、二個月左右開始向被告
      買安非他命。」，「總共買三、四次，每次一錢，約二、三千元。」（見原審
      卷第五五－五六頁），證人蔡志強所供與被告所供係受託運送不符，又按犯第
      四條第一項至第四項、第五條第一項至第四項前段、第六條第一項至第四項、
      第七條第一項至第四項、第八條第一項至第四項、第十條或第十一條第一項、
      第二項之罪，供出毒品來源，因而破獲者，得減輕其刑。毒品危害防制條例第
      十七條定有明文，則蔡志強供出來源，可邀減刑，對其自身有利，且無其他補
      強證據，證明證人蔡志強所述為真實，故證人蔡志強所供，尚難採信。
（三）證人警員王慶達、曾東雨於偵查中稱：根據線報先查獲蔡志強，經訊問後蔡志
      強供出來源為被告，約五點半左右，蔡志強向被告聯絡說老地方見等語。惟查
      就泛亞電信函復檢察官證人蔡志強行動電話雙向往來之通聯記錄，證人蔡志強
      於案發當天下午四時零九分二十一秒即有以其0000000000號行動電
      話撥打被告0000000000號行動電話之記錄（見偵卷第四十八頁），
      則蔡志強撥打該通電話之目的為何，尚無法證明，且據證人警員王慶達、曾東
      雨證稱蔡志強向被告說：「李仔、老地方、東西一樣。」（見原審卷第四一頁
      ），則是否為購買毒品之約定，種類、品質、數量如何，均不得確定。又被告
      於偵查中供稱：「每次我幫他（阿文）運送毒品上來，都固定拿四千元。」，
      「（是蔡志強打電話與你聯絡，還是高雄「阿文」叫你送貨來？）是高雄「阿
      文」與我聯絡，不是蔡志強。」（見偵卷第九頁），既係阿文叫被告送貨，則
      為何警員叫蔡志強打電話給被告，說「老地方、東西一樣。」即能達成協議，
      又為何被告不是聽命於阿文，而由蔡志強打電話給被告，被告即送貨前去？凡
      此均與事理有違，矧蔡志強被查獲時，並未供稱向被告購買毒品之數量及價格
      ，迨被告被查獲時，才供稱以二萬元購買海洛因七公克，五萬元購海洛因十九
      公克，二千元購買安非他命一．八公克，而被告被查獲時，身上起出之毒品恰
      好為海洛因十九公克，安非他命一．八公克，可見應係警員依緝獲毒品來作被
      告販毒之價格，其真實性尚有可疑。而難以採信。
（四）扣案毒品經鑑驗結果，確係海洛因及安非他命，惟此只能證明被告持有，而不
      能證明其販賣或運送毒品。
七、綜上，公訴人所提證據均不足以證明被告犯販賣或運送毒品罪，此外復查無甚他
    積極證據，證明被告確有運送罪嫌，被告犯罪不能證明，僅能論以低度之持有毒
    品罪。
八、原審予以論罪科刑，固非無見，惟查：（一）被告自白與證人蔡志強所供不符，
    原判決以被告自白與證人蔡志強所供相符，遽論以運送毒品罪，尚有未洽，（二
    ）原判決據上論結欄漏引刑法第三十八條第一項第二款沒收條文。被告上訴，指
    摘原判決不當，雖非以此為理由而無足取，惟原判決就此部分既有可議，自無可
    維持，應由本院將此部分予撤銷改判，爰審酌被告犯罪之動機、目的、手段、所
    生危害、等一切情狀，量處如主文第二項所示之刑，扣案之第一級毒品海洛因及
    第二級毒品甲基安非他命，均為查獲之毒品，有前開調查局與刑事局鑑定通知書
    在卷可佐，均應依毒品危害防制條例第十八條第一項之規定沒收銷燬之；扣案之
    行動電話手機二支，均為被告甲○○所有之事實，業據被告甲○○供陳在卷，惟
    不能證明係供犯罪所用之物，不予沒收，併此明。
據上論結，應依刑事訴訟法第三百六十九條第一項前段、第三百六十四條、第二百九
十九條第一項前段、第三百條、毒品危害防制條例第十一條第一項、第二項、第十八
條第一項、刑法第十一條前段、第五十五條、第三十八條第一項第二款，判決如主文
。
本案經檢察官吳萃芳到庭執行職務。
中    華    民  國      九十三      年      六      月      二十五    日
                                  臺灣高等法院臺南分院刑事第三庭
                                      審判長法官  陳    義    仲
                                            法官  宋    明    蒼
                                            法官  楊    子    莊
右正本證明與原本無異。
檢察官如不服本判決，應於判決送達後十日內向本院提出上訴書。
被告不得上訴。
                                      法院書記官  王    全    龍
中    華    民    國      九十三      年      六      月      二十九    日
毒品危害防制條例第十一條
持有第一級毒品者，處三年以下有期徒刑、拘役或新臺幣五萬元以下罰金。
持有第二級毒品者，處二年以下有期徒刑、拘役或新臺幣三萬元以下罰金。
持有專供製造或施用第一、二級毒品之器具者，處一年以下有期徒刑、拘役或新臺幣
一萬元以下罰金。
持有毒品達一定數量者，加重其刑至二分之一，其標準由行政院定之。
